【裁判字號】    89,上易,1880
【裁判日期】    890822
【裁判案由】    妨害自由
【裁判全文】
臺灣高等法院刑事判決                       八十九年度上易字第一八八０號
    上  訴  人
    即  被  告  甲○○
右上訴人因妨害自由案件，不服臺灣台北地方法院八十九年度易字第二八八號，中華
民國八十九年四月七日第一審判決（起訴案號：臺灣台北地方法院檢察署八十八年度
偵字第二○九六四號）提起上訴，本院判決如左：
    主  文
原判決撤銷。
甲○○無罪。
    理  由
一、公訴意旨略以：被告甲○○與乙○○為夫妻，感情不睦，並已分居，甲○○於民
    國八十八年八月十日下午二時許，至台北市○○路二九三號六樓六一一室乙○○
    經營之風火輪雜誌社，與乙○○爭執財物問題未果，竟揚言：「要讓公司做不下
    去，無法經營‧‧‧公司是鋪地毯的，你們大家要小心一點」等意以加害生命、
    財產之言詞恐嚇乙○○，使乙○○心生畏懼，而生危害於安全，因認被告涉犯有
    刑法第三百零五條之恐嚇罪嫌。
二、公訴人認被告甲○○涉犯恐嚇罪嫌，係以告訴人乙○○之指訴、證人郭恆華之證
    詞，以及刑事案件報案單附卷，為其論據。訊據被告堅決否認有恐嚇犯行，並辯
    稱：伊於右揭時地向告訴人乙○○表明來請假及支領薪水遭拒，並知悉遭雜誌社
    解職，而與告訴人發生爭執，惟伊並無恐嚇言語，告訴人指訴被告恐嚇之說法前
    後不一，告訴人指訴被告恐嚇，當時有二人在場，證人郭恆華受僱於告訴人，又
    有竊盜前科紀錄，其公正立場即受懷疑，而證人董玠良則證稱被告與告訴人爭吵
    之內容不清楚，足證伊並無恐嚇等語。
三、經查：（一）、告訴人於警訊時（參照八十八年度偵字第二０九六四號偵查卷宗
    第四頁反面）先稱：「汪某要索取薪資，我不給他，他即口出恐嚇言語：『你試
    試看，我讓你的公司作不下去，無法營運，走著瞧。』及『沒關係，你公司的地
    板是毛毯』」等語，嗣於檢察官偵查時（參照同上偵查卷宗第十五頁反面）指稱
    ：「他說要讓我公司作不下去，無法經營，並說公司是鋪地毯的，要大家小心一
    點」，其中「走著瞧」、「要大家小心一點」一詞，係恐嚇之重要內容，告訴人
    前後指訴不同，另核與告訴人於偵查中所提出之告訴補充理由狀（參照同上偵查
    卷宗第十八頁正面）稱：「是以被告即出言：如果告訴人不給伊錢，伊即欲令告
    訴人之雜誌社經營不下去，暨請告訴人走著瞧，並請告訴人公司員工大家小心一
    點，反正你們公司是鋪地毯，只有門口一個通路請大家小心一點。並一直重複此
    些話語」有異。證人郭恆華雖於偵查中證稱：「他（指被告）說：『你們老闆不
    好，公司一定經營不下去。』並說：『你們公司是鋪地毯的，要小心。』之後並
    有請他父親來說我們老闆很壞，怎麼會有這種老闆恐嚇的話。我們公司十幾個員
    工都很害怕，所以就有報警。」（參照同上偵查卷宗十六頁正面），所證述有關
    被告恐嚇之內容，亦與告訴人所述者不同；（二）、告訴人於原審訊問時指訴：
    「被告一、二點時衝進公司，到處遊走並坐在位子上，要我給他錢才要離開，我
    就報警，後來警察到場，但在警察來到前，被告說如果不給錢讓你公司作不下去
    ，大家走著瞧，後來警察到場後請他離開，他就走了，但邊走邊說大家走著瞧，
    反正你公司鋪地毯，因為公司只有一個出口所以很害怕，這是接近門口說的，警
    察在室內打電話沒聽到」（參照八十九年易字第二八八號刑事卷宗第二十三頁正
    面），明白指稱被告出言恐嚇係在報警後警察到場時始為之，惟證人郭恆華於原
    審時證稱：「被告突然衝進來，我們問他做什麼，告訴人就過來與被告發生爭執
    ，告訴人說前一日找人打我還敢來公司，請他出去，我見他們夫妻吵架，我就走
    到編輯部，但我見他們越吵越大聲，就過去看一下，被告從業務部走到編輯部時
    陸續說你公司鋪地毯，要讓你公司經營不下去，我是總經理公司沒有我公司無法
    經營，口氣不友善，告訴人感到害怕到辦公室去報警，告訴人回到座位坐著，警
    察到場後請他離開，被告不得已離開，離開前我沒聽他再說什麼話」（參照同上
    刑事卷宗第二十四頁正面），則明白證稱被告恐嚇行為係在報警之前，明顯與告
    訴人之指訴不同。證人郭恆華任職於告訴人公司，擔任編輯，與告訴人於工作業
    務上有上下隸屬關係，為郭恆華證人於原審出庭所是認，所為證言不僅有偏頗之
    虞，所為證言亦明顯與告訴人之指訴不同，自難遽信。又公訴人另依據之刑事案
    件報案單，乃依告訴人之指訴而填載之文書，尚難據為認定犯罪之證據。綜上所
    述，告訴人於偵查與審判中之指訴，前後不一，亦與證人郭恆華之證詞矛盾，公
    訴人認被告有恐嚇罪嫌，即失所依據，而不能認定被告犯罪。
四、按犯罪事實應依證據認定之，無證據不得推定其犯罪事實，刑事訴訟法第一百五
    十四條定有明文。又按告訴人之告訴，係以使被告受刑事訴追為目的，是其陳述
    是否與事實相符，仍應調查其他證據以資審認（參照最高法院五十二年台上字第
    一三００號判例）。經查被告否認犯罪，公訴人所持之論據，尚不能證明被告有
    恐嚇犯行，而本件又查無其他積極證據，足資認被告犯罪，揆諸前揭說明，自難
    僅憑告訴人之片面指訴，而遽令被告負擔刑責，被告犯罪即屬不能證明。原審疏
    未詳究前情，遽為被告科刑之判決，自非允洽，被告上訴意旨，指摘原判決不當
    ，為有理由，應予撤銷改判，並依法諭知被告無罪。
據上論斷，應依刑事訴訟法第三百六十九第一項前段、第三百六十四條、第三百零一
條，判決如主文。
本案經檢察官劉靜婉到庭執行職務。
中    華    民    國    八十九    年       八       月      二十二      日
                            臺灣高等法院刑事第十五庭
                                審判長法  官  房  阿  生
                                      法  官  雷  元  結
                                      法  官  鄧  振  球
右正本證明與原本無異。
不得上訴。
                                      書記官  洪  秋  帆
中    華    民    國    八十九    年       八       月      二十八      日


司法院資訊處製作；財團法人民間司法改革基金會備份。
